臺灣高等法院臺南分院刑事判決
111年度上易字第113號
上  訴  人  
即  被  告  廖閎淯

選任辯護人  林羿帆律師
上列上訴人因妨害自由等案件，不服臺灣雲林地方法院110年度
易字第60號中華民國110年11月30日第一審判決（起訴案號：臺
灣雲林地方檢察署109年度偵字第3577號），提起上訴，本院判
決如下：
    主  文
上訴駁回。
    事  實
一、廖閎淯為張靈香的妹妹張宥嫺之男友，於民國109年5月3日
    中午12時許，廖閎淯及張宥嫺邀張靈香一同到彰化吃午餐，
    遭張靈香拒絕，其為使張靈香將其父親張彬勝及外籍看護伊
    卡載回高雄，乃駕駛車號000-0000號自小客車（下稱甲車）
    ，搭載張靈香父親張彬勝、張宥嫺及外籍看護伊卡等人，沿
    雲林縣古坑鄉文淵路由南往北行駛，跟隨張靈香所駕駛之車
    號000-0000號自用小客車（下稱乙車，當時搭載李三郎），
    行經雲林縣古坑鄉文淵路與朝陽路交岔路口附近時，廖閎淯
    欲要求張靈香停車，竟基於妨害他人行使正常駕車權利之強
    制、毀損之接續犯意，追撞乙車後車尾，逼使張靈香停車，
    張靈香因乙車遭追撞乃停車與張宥嫺理論，雙方理論不成，
    張靈香逕自駕車離去，廖閎淯隨即駕駛甲車追逐乙車，並超
    車至乙車前方，並以變換車道方式阻擋乙車前進，張靈香因
    此無法繼續前行而停車，廖閎淯又以倒車之方式撞擊乙車前
    車頭，造成乙車前、後保險桿、後蓋凹陷及掉漆，足生損害
    於張靈香，而以此方式妨害張靈香正常駕車之權利。
二、案經張靈香訴由雲林縣警察局斗南分局報請檢察官偵查起訴
    。
    理  由
一、訊據被告固坦承有於上開時地，駕駛甲車追逐乙車，且以超
    車之方式阻擋乙車前進，而告訴人之乙車前保險桿處確有損
    壞等事實，惟矢口否認有何強制及毀損犯行，辯稱：我沒有
    從後方追撞乙車，我超越到乙車前面，跟告訴人招手，請她
    停車，她不理會，她急著離開，要超越我的車子時，擦撞到
    我的車尾，我只是要告訴人停車將張彬勝、外勞接回高雄而
    已，並無強制故意，亦無毀損行為云云，經查：
　㈠被告確有於上開時地，駕車追逐乙車，且為要求告訴人停車
    ，並以超車之方式阻擋乙車前進，而乙車前保險桿處確有損
    壞等情，為被告所不爭執（見原審卷第30頁、第31頁、本院
    卷第64頁），核與告訴人即證人張靈香所證述情節相符，復
    有路口監視器畫面擷圖3張、現場照片16張、甲車車輛詳細
    資料報表1紙、雲林地檢署勘驗筆錄及檢附擷圖照片3張、乙
    車查詢汽車車籍資料1紙、佳煌汽車有限公司（下稱佳煌公
    司）維修單影本1紙在卷可稽（見偵卷第19-27頁、第39頁、
    第99-101頁、第117頁、原審卷第119頁），此部分之事實，
    首堪認定。
　㈡證人即告訴人張靈香於警詢時證述：109年5月3日於古坑鄉文淵路與朝陽路口時，我駕駛乙車遭我妹妹的男友即被告駕駛甲車追撞，要我停車，因我不停，他就超車至我前方，我變換車道，對方也變換車道，並且倒車追撞我，造成我車子前後保險桿有凹陷、掉漆毀損情形，當時我的車上有我朋友李三郎，甲車上有我爸爸張彬勝、外傭、張宥嫺，被告是逼我下車要我將我爸載走；被告駕駛甲車追撞我、逼車、倒車撞我的車，並一直變換車道擋我的去路等語（見偵卷第13-17頁、第55-56頁）；於偵查中證述：當日被告追撞我的車，他還下車罵我車上的朋友，我要開左邊，被告就開左邊，不讓我過，又超我的車在我車子前面停下來，我停車，他還倒車撞我車子2次等語（見偵卷第88頁、第91頁）；於原審審理時證稱：當天我妹妹張宥嫺叫外勞看護傳簡訊告知我餐廳地址，我跟看護說我不去，你們去吃，如果他們不送你們回來，你們搭火車到高雄火車站，我去接你們，我當時準備要開車回高雄，可是被告就在中途攔截我；被告發現我開進岔路後，就回頭開進我開的那條岔路，從後面尾隨追上來，被告追撞我。他有撞到我，他逼我停車，好像撞了1、2次，就是被撞了1、2次我才抓狂停下來，他先撞到我的後車尾，在後車尾車牌上面有1個撞痕，保險桿也有1個，就是我在轉彎，他一直追。他是撞到我的車子後方車牌上面，後來他一直追，我不停，他就撞我2次，我才氣到停下來，我妹妹從副駕駛座下車罵，她以為我不把父親跟看護帶回去，要丟給她照顧，接著我不理她直接開車離開，被告又開車追上來，被告從左側超車到我前面，在我前面左右移動，我也無法超車，因為前面就是高速公路，他怕我上高速公路後就很難追回來，然後被告就擋在前面逼我停車，旁邊就是水溝，我沒辦法就停下來，被告要逼我下車，就倒車撞到我車右前車頭，當下我就抓狂，我一下車就開罵，我問他是什麼意思，我妹妹就叫外勞把我爸爸帶到我的車上，然後他們就開車離開；我的車子有受損，受損的部位有前保險桿拆裝、零件拆裝、門的板金、後蓋板金、引擎蓋校正、前保險桿烤漆，我之前說受損部位是車頭右前方保險桿及後方車牌上方的位置，偵卷第23頁、第24頁是我報警後，警察到場叫我指車子壞在哪裡拍照的；偵卷第21頁照片是被告在右邊的時候我拍1張，他在左邊阻擋我的時候我又拍1張，被告停在中間這條線的時候我又拍1張（見偵卷第21頁右上照片），這是我生氣下車拍的，被告撞完我的車準備離開，當時他們已經將我父親及看護趕下他們的車了等語（見原審卷第66-89頁）。依據證人張靈香上揭證述，就案發當日被告駕駛甲車搭載張彬勝、外傭、張宥嫺追撞乙車，並超車至乙車前方，以變換車道方式阻擋乙車前進，又以倒車之方式撞擊乙車前車頭之主要事實及基本情節，始終證述如一，並無重大瑕疵可指，若非親身經歷，實難於經具結負擔偽證重罪處罰之心理壓力下，猶能為此詳盡且前後相符之指述，復有路口監視器畫面擷圖3張、現場照片16張在卷可佐，證人張靈香所駕駛之乙車，確實受有前、後保險桿、後蓋凹陷及掉漆之損害，且參以偵卷第25-27頁所示之照片可知，甲車右前車頭、右後車尾、左後方保險桿均有損壞，證人張靈香上開證述，應屬實在，絕非憑空杜撰。
　㈢證人即案發時坐在甲車之張彬勝於警詢時證稱：我只知道我
    坐那部車在追撞我大女兒的車，然後超越後我大女兒的車，
    倒車後，車子撞到就搖晃，我就整個暈掉，甲車有擋住張靈
    香的去路等語（見偵卷第58-59頁所附之警詢筆錄），於檢
    察事務官詢問時證稱：我坐這台車（甲車）有撞到紅色的車
    （乙車），前面跟後面都有撞到，那不是不小心，是故意撞
    的等語（見偵卷第114頁反面），於原審審理時證稱：我在
    警詢及檢察事務官詢問時所說的都是實話，我不會說謊等語
    明確（見原審卷第107頁）。
　㈣證人即案發時坐在乙車之李三郎於警詢證述：109年5月3日中
    午12時，張靈香要帶我去吃飯的途中遇到她妹妹（即張宥嫺
    ）搭乘被告駕駛的甲車，因為要我與張靈香一同去吃飯遭拒
    絕，所以被告駕駛甲車追撞張靈香駕駛的乙車，追撞後，雙
    方未停車，被告繼續駕駛甲車來追張靈香所駕駛乙車的前方
    ，再倒退撞擊乙車前方板金，導致乙車前後皆遭甲車撞擊，
    乙車前後保險桿有凹陷、掉漆情形是遭甲車追撞、倒車撞造
    成的等語（見偵卷第95-97頁背面）；於偵查時證述：我當
    天是坐在乙車，我們要避開甲車，被告大概看到我們的車，
    就追過來，從後面追撞，在行駛中撞上，是故意追撞的，我
    們想說不要理他，就開出去，被告又開過來，開很快，擋在
    我們前面，在馬路上倒車蛇行，把我們的路都擋住；撞的力
    道是有感受到震動，我在車上感受到不是輕微的撞，我們停
    下來，居然把她爸爸還有外勞趕下來，要他們坐我們的車載
    回高雄等語（見偵卷第113-115頁）；於原審審理時證稱：1
    09年5月3日案發前，我跟被告都不認識，也沒有見過面，當
    天我坐張靈香的乙車，原先說要去吃飯，她們姊妹怎麼講我
    不清楚，張靈香開車時，就說她妹妹的車停在那邊等她，我
    就跟她說，那我們繞路好了，剛好那附近有一個空地，我們
    就在那邊，我以為被告他們沒有看到，想說避開他們就好，
    結果他們就繞回來追我們，從後面撞過來，我在車子裡有感
    覺到車身有震動，張靈香車子的後保險桿也確實壞掉，撞了
    以後我們繼續走，那附近就是高速公路的交流道，我們想上
    高速公路，結果被告就開車追上來擋在我們前面不讓我們走
    ，當時被告的車是左右擋我們的車，被告又倒車來撞張靈香
    車子的車頭，停下來以後，張宥嫺就過來敲副駕駛座這邊的
    玻璃，我希望他們不要發生爭執，所以勸他們不要吵，然後
    張宥嫺、被告就叫張靈香的爸爸、看護下車，坐上我們的車
    ，後來被告他們就走了；當時就有看到張靈香車子損傷，我
    們有下來拍照等語（見原審卷第89-101頁）。
　㈤證人張彬勝及李三郎對於被告當日駕駛甲車為使告訴人停車
    ，而追逐及追撞乙車，並超車至乙車前方阻擋，又倒車撞擊
    乙車前車頭等，均能清楚說明，所述情節亦無明顯不合理之
    處，復與前揭證人張靈香證述情形相合，堪信為實，佐以證
    人張彬勝、李三郎與被告並無仇怨或糾紛，當無虛捏構陷被
    告之動機或必要，是證人張彬勝、李三郎之證詞應具有相當
    之可信度，而屬可採。再者，外籍看護伊卡於警詢時亦證述
    ：當時我和阿公（即張彬勝）坐在被告車上，因為講好要去
    彰化吃飯，可是後來高雄老闆娘（即告訴人）不去，被告就
    開車追乙車，他超車擋住乙車，後來有倒車撞乙車，斗六老
    闆娘（即張宥嫺）叫我和阿公下車，坐乙車回高雄；我有看
    到被告駕駛甲車追撞、倒車撞、逼車乙車，但車損情形我不
    了解，2車碰撞後他們都有下車查看，高雄老闆娘與斗六老
    闆娘下車就開始吵架等語（見偵卷第61-63頁背面），核與
    證人張靈香、李三郎證述大致相符。復參酌偵卷第21頁告訴
    人於案發時所拍攝照片以觀，被告的車輛已跨越中線（右上
    角的相片）或靠往道路左側（左下方的相片），而被告亦自
    承以倒車方式欲令告訴人停車，足見被告顯然採取激烈方式
    逼迫告訴人停車；再者，告訴人當時急著擺脫被告之追逐，
    若無特別原因，自不可能突然停車，準此，告訴人所述其車
    輛遭追撞才氣到停車等情，自屬有據而可採信，綜上，堪認
    告訴人、證人張彬勝、李三郎及外籍看護伊卡等人所述：被
    告於上開時地，駕駛甲車追撞乙車後車尾，於超越到乙車前
    方，又以變換車道方式阻擋乙車前進，又倒車撞擊乙車前車
    頭，造成乙車受損之情，應係屬實，被告空言否認上情，顯
    為卸責之詞，不足採信。
　㈥被告雖辯以：我車頭沒有這麼高的凸點可以撞到乙車車尾的
    那個地方云云。惟經原審函請雲林縣警察局斗南分局員警丈
    量甲車車頭之高度：地面至前保桿總成最下緣為26公分，地
    面至前保桿上緣為50公分，地面至引擎蓋上緣為80公分，有
    該局110年5月14日函暨丈量照片8張在卷可稽（見原審卷第1
    61-169頁）；另由維修乙車之佳煌公司丈量乙車車尾受損處
    之高度，後保險桿受損處距地面60公分，後蓋凹陷受損處距
    地面68公分，有該公司回覆照片3張在卷可佐（見原審卷第1
    83-187頁），雖甲車前保桿總成之高度低於乙車車尾受損處
    ，然被告係於行駛過程中撞擊乙車車尾，被告引擎蓋上緣高
    度達80公分，已高於乙車車尾受損處，自不能排除造成乙車
    車尾該等受損，是被告上開所辯，難以採信。至證人張宥嫺
    於警詢及偵查及本院審理時證述：甲車未追撞、倒車撞乙車
    ，係其拿石頭丟擲乙車，乙車後保險桿可能因此受損云云，
    惟此與上開證人之證詞顯然有違，且其為被告女友，與被告
    交情匪淺，若認其因念及情誼、欲袒護被告，而為迴護被告
    之說詞，乃人情之常，是此部分證述，尚難遽採，不足為被
    告有利之認定。
　㈦綜上，被告所辯各情，均非可採，是本件事證已臻明確，被
    告犯行已可認定，應依法論科。
二、論罪科刑部分：
　　查被告以追逐、追撞及變換車道方式逼使告訴人停車之行為
    ，顯係以強暴脅迫之不法手段妨害告訴人行車之權利，而被
    告追逐告訴人長達數公里，使告訴人感到極大的心理壓力，
    也容易引發公共危險，對一般人而言已顯有實質的違法性，
    是被告所為，係犯刑法第304條強制罪、第354條毀損他人物
    品罪。被告為要求告訴人停車，於駕駛甲車行進中以撞擊乙
    車、阻擋乙車之方式讓告訴人停車，是被告所為強制及毀損
    犯行，應可認係同時為之，法律評價應認屬一行為同時觸犯
    數罪名，應依想像競合犯之例，從較重之強制罪處斷。
三、駁回上訴的理由：
　㈠原審以被告事證明確，因而適用上開規定論罪，並以行為人
    之責任為基礎，審酌被告不思以理性、合法方式解決其與告
    訴人間之爭執，竟以上開方式阻擋告訴人駕駛乙車之行駛，
    並撞擊乙車，妨害告訴人駕駛乙車正常行駛之權利，並造成
    告訴人行車危險及財產損害，其所為殊值非難；考量被告之
    犯罪動機、手段、目的，暨被告無前科，自述為高職畢業之
    智識程度、月收入約新臺幣5萬元之家庭經濟、生活狀況及
    其否認犯罪且未賠償告訴人所受之損害等一切情狀，量處有
    期徒刑3月，並諭知如易科罰金以新臺幣1千元折算1日，本
    院經核原審認事用法並無不當，量刑方面亦稱允洽，應予維
    持。
　㈡被告提起上訴意旨略以：我駕駛之甲車於追逐過程中並未撞
    及乙車，我超越乙車後，告訴人急著離開而自撞甲車，而且
    ，我的行為僅為協助解決張宥嫻與告訴人間之誤會，並無實
    行強制之故意，亦無實質違法性云云。惟查，被告如何以追
    逐、追撞及變換車道方式逼使告訴人停車之行為，已據告訴
    人及證人張彬勝、李三郎及伊卡等人指陳明確，並有現埸相
    片可稽，已可認定被告確有毀損及強制之犯行，縱其係要協
    助解決張宥嫻與告訴人間之誤會，然此僅為其犯罪的動機，
    並不能阻卻其犯罪之故意，其辯稱無犯罪故意云云，自非可
    取；又被告以此強暴脅迫之手段逼令告訴人停車，不僅妨害
    告訴人行車之權利，且容易引發公共危險，情節並非輕微，
    已有實質的違法性，而具可罰性。綜上，本件被告以上開理
    由提起上訴，指摘原審判決不當，請求撤銷改判無罪，為無
    理由，應予駁回。
據上論結，應依刑事訴訟法第368條，判決如主文。
本案經檢察官施家榮提起公訴，檢察官黃朝貴到庭執行職務。
中　　華　　民　　國　　111 　年　　4 　　月　　21　　日
                  刑事第七庭    審判長法  官　吳勇輝
                                      法  官　吳錦佳
                                      法　官　黃國永
以上正本證明與原本無異。
不得上訴。
　　　　　                            書記官　葉宥鈞 
中　　華　　民　　國　　111 　年　　4 　　月　　21　　日
附錄本案論罪科刑法條：
中華民國刑法第304條
以強暴、脅迫使人行無義務之事或妨害人行使權利者，處3年以
下有期徒刑、拘役或9千元以下罰金。
前項之未遂犯罰之。
中華民國刑法第354條
毀棄、損壞前二條以外之他人之物或致令不堪用，足以生損害於
公眾或他人者，處2年以下有期徒刑、拘役或1萬5千元以下罰金
。